【裁判字號】    91,訴,966
【裁判日期】    920423
【裁判案由】    侵權行為損害賠償
【裁判全文】
臺灣板橋地方法院民事判決  九十一年訴字第九六六號
    原      告  丙○○
                乙○○
    兼右二人    甲○○
    法定代理人
    訴訟代理人  莊志成律師
    被      告  陳劉玉梅即育忠企業社
                丁○○
右當事人間請求侵權行為損害賠償事件，本判決如左：
    主    文
原告之訴及假執行之聲請均駁回。
訴訟費用由原告負擔。
    事    實
甲、原告方面：
一、聲明：
  (一)被告陳劉玉梅即育忠企業社及被告丁○○應連帶給付原告等新台幣（下同）一百
    八十萬二千一百八十二元整及自民國八十九年五月八日起至清償日，止按年息百
    分之五計之利息。
  (二)被告陳劉玉梅即育忠企業社應給付原告等六十萬元整及自八十九年五月八日起至
    清償日止，按年息百分之五計之利息。
  (三)前兩項請求，如被告陳劉玉梅即育忠企業社及被告丁○○已連帶給付原告第一項
    請求之金額時，則被告陳劉玉梅即育忠企業社免給付第二項請求之金額之義務；
    如被告陳劉玉梅即育忠企業社已給付原告第二項請求之金額時，則被告陳劉玉梅
    即育忠企業社及丁○○就原告第一項請求給付之金額，於六十萬元內免連代給付
    之義務。
  (四)願供擔保請准為假執行之宣告。
二、陳述：
  (一)按因侵權行為而涉訟者得由行為地之法院管轄，民事訴訟法第十五條第一項定有
    明文。本件侵權行為地為台北縣五股鄉，屬本院管轄，故向本院提起本件訴訟。
  (二)原告之夫（父）吳幸明（已死亡）原受僱於育忠企業社，吳幸明於八十九年五月
    七日至台北縣五股鄉五福村參與施作「五股坑溪堤防防迅道路及綠美化」之新建
    工程，當日施工時因河床旁舊有擋土牆滑落倒塌，原告之夫（父）吳幸明走避不
    及，遭倒塌之擋土牆及土石壓住，吳幸明因胸腹部出血併窒息而當場死亡，嗣後
    追究肇事原因，發現被告育忠企業社之受僱人即被告丁○○（丁○○為施工現場
    之工地主任）疏於維護工地之安全，違反勞工安全衛生法第五條第一項第五款及
    營造安全衛生設施標準第五十五條之規定，致生此一不幸事件，被告丁○○之過
    失行為與原告之夫（父）之死亡，客觀上有相當之因果關係，此有本院九十年度
    訴字第七二三號刑事判決可稽。
  (三)按因故意或過失不法侵害他人之權利者，負損害賠償責任。次按受僱人於因執行
    職務不法侵害他人權益者，由僱用人與行為人連帶負賠償責任。又按不法侵害他
    人致死者，被害人之父、母、子女及配偶，雖非財產上之損害，亦得請求賠償相
    當之金額。被害人對於第三人負有法定扶養義務者加害人對於該第三人亦應負損
    害賠償責任。民法第一百八十四條第一項、第一百八十八條第一項、第一百九十
    四條、第一百九十二條第二項分別定有明文。查被告丁○○就原告之夫（父）吳
    幸明之死亡應負過失之法律責任，及被告丁○○為被告育忠企業社之受僱人皆已
    如前述，原告爰依上開法律規定請求被告連帶負撫養費及慰撫金之賠償責任。茲
    將請求之金額及其計算依據詳列如下：
    1.撫養費：吳幸明於八十九年五月七日死亡，遺留下二子即原告丙○○（八十九
      年八月十六日生）、乙○○（八十六年九月一日生），依民法第一千百十四條
      之規定，吳幸明對原告丙○○、乙○○負撫養義務。丙○○得請求二十年之扶
      養費、乙○○得請求十七年之扶養費，依八十九年扶養親屬之寬減額每人每年
      為七萬二千元，原告甲○○負擔一半之撫養義務，故原告丙○○、乙○○每人
      每年得請求之扶養費為三萬六千元，以霍夫曼式單利五分計算法扣除中間之法
      定利息，原告請求一次支付扶養費，原告丙○○請求五十萬九千六百零五元、
      乙○○請求四十五萬二千五百七十七元。
    2.慰撫金：原告丙○○、乙○○二人幼年即喪父，無法享受生父之關懷照顧，而
      原告甲○○頓失依靠，往後需獨立撫養二名幼子，處境淒慘其三人精神皆受嚴
      重損害，為此各請求八十萬元之慰撫金。
    3.總計原告請求之金額為三百三十六萬二千二百八十二元，因原告前已受償一百
      五十六萬元，故起訴請求被告等連帶給付一百八十萬二千一百八十二元。
    4.按勞工因遭職業災害而死亡時，雇主應一次給付其遺屬四十個月平均工資之死
      亡補償，遺屬受死亡之補償順位第一順位為配偶及子女，勞動基準法第五十九
      條第一項第四款定有明文。查原告之夫（父）薪資每日為一千八百元，月平均
      工資即為五萬四千元，四十個月即為二百一十六萬元，依法應由被告育忠企業
      社補償之。按雇主依前條規定給付之補償金額，得抵充就同一事故所生損害之
      賠償金額，勞動基準法第六十條定有明文。查如前所述原告等前因吳幸明之死
      亡已受一百五十六萬元之補償，為此請求被告育忠企業社補償原告等六十萬元
      之補償費。
    5.查上述補償金額與原告本件請求之侵權行為損害賠償金額得互為抵充，如原告
      等已受補償費之給付，則原告請求侵權行為賠償時應將補償費扣抵，如原告等
      已受被告連帶賠償金額之給付，則因扣抵之法律規定，原告自不得再向被告育
      忠企業社請求死亡補償，故為訴之聲明第一、二、三項之請求。
  (四)原告之配偶（父）吳幸明於八十九年五月七日發生職災不幸身亡，經台北縣政府
    處理勞資爭議協調會協調結果，承包商陞弘營造廠及被告陳劉玉梅即育忠企業社
    （被告丁○○非和解當事人）願給付原告一百五十六萬元，以支票分三期清償，
    第一期五十六萬元應於八十九年六月十五日兌現、第二期五十萬元應於八十九年
    七月三十一日兌現、第三期五十萬元應於八十九年八月三十一日兌現，原告則同
    意不再追究陞弘營造廠及被告陳劉玉梅即育忠企業社之責任，除非陞弘營造廠及
    被告陳劉玉梅即育忠企業社未依上述協調結果履行（上述和解內容詳台北縣勞工
    局八十九年五月二十四日之會議紀錄）。詎料，上開支票紛遭退票，經一再協商
    ，原告先獲得五十萬元之清償，餘五十六萬元改簽發八十九年十月十日之支票交
    予原告（該支票嗣亦退票）另五十萬元資方同意以匯款方式匯至入原告帳戶，惟
    並未匯入，綜上，陞弘營造廠及被告陳劉玉梅即育忠企業社既未依先前之協調結
    果履約，是屬違約在先，依上開協調結果，原告自無不得提起本件訴訟之理。
  (五)被告丁○○為育忠企業社派至現場之工地主任，被告丁○○既為工地主任，則維
    護工地之安全即為其職責所在亦為其業務上應注意之事項，育忠企業社派任被告
    丁○○為工地主任，目的自亦在此，否則何須工地主任，依其知能，被告丁○○
    並無不能注意防止作業場所墜落、崩塌之危害情事，其竟疏不注意，未就作業場
    所設擋土支撐，致上開職業災害死亡，被告丁○○之過失行為與吳幸明之死亡，
    客觀上有相當之因果關係，其應負過失責任應屬甚明。否則工地主任豈非無，須
    負擔工地之安全。
三、證據：提出本院九十年度訴字第七二三號刑事判決書影本一件、戶籍謄本一件、
    台北縣政府勞工局協商紀錄影本一件、支票及退票理由單影本各一件。
乙、被告丁○○方面：
一、聲明：駁回原告之訴。
二、陳述：
  (一)當初雙方講好三百萬元和解，保險理賠以及中央及地方政府慰問金、我們公司先
    付的五萬元慰問金及三十萬元喪葬費，共有一百四十四萬元，所以原告才會要求
    資方再給付一百五十六萬元。
  (二)因為張忠明是工程保險經紀人，所以才由他開三張票先給原告，我有把一百五十
    六萬元匯給張忠明，但是張忠明侵占其中一百零六萬元，導致有退票情形，中間
    原告也跟張忠明有換票行為，原告在張忠明簽發的支票跳票時沒有及時通知我，
    等一年後才告訴我沒有拿到錢。之後，原告就未收受部分款項八十一萬元，對陞
    弘營造廠、育忠企業社、張忠明提起民事訴訟，案號為本院九十年度訴字第二一
    六九號，由我再交付八十一萬元，而達成和解，原告亦已撤回上開案件。
  (三)被告前後已經付了二百七十二萬元，這都是我和我母親的錢，我已經付了我應該
    付的錢了，在縣政府雙方已經有和解了，我認為當初和解條件就是原告只要拿到
    三百萬元，就不再對公司或者我要求賠償了，這是在勞工局雙方和解時談好的條
    件。
丙、被告陳劉玉梅即育忠企業社方面
    被告未於言詞辯論期日到場，亦未提出準備書狀作何聲明或陳述。
丁、本院依職權調本院九十年度訴字第七二三號刑事卷全卷、本院九十年度訴字第二
    一六九號民事卷，並向台北縣政府勞工局函調勞資爭議協調會紀錄全部資料。
    理    由
甲、程序方面：
    被告陳劉玉梅即育忠企業社未於言詞辯論期日到場，核無民事訴訟法第三百八十
    六條各款所列情形，爰依原告聲請，由其一造辯論而為判決。
乙、實體方面：
一、雙方不爭執的事實：
  (一)原告之夫（父）吳幸明（已死亡）原受僱於育忠企業社，吳幸明於八十九年五月
    七日至台北縣五股鄉五福村參與施作「五股坑溪堤防防迅道路及綠美化」之新建
    工程，當日施工時因河床旁舊有擋土牆滑落倒塌，原告之夫（父）吳幸明走避不
    及，遭倒塌之擋土牆及土石壓住，吳幸明因胸腹部出血併窒息而當場死亡。
  (二)就此職災死亡事故，經台北縣政府處理勞資爭議協調會協調結果，資方即承包商
    陞弘營造廠、被告陳劉玉梅即育忠企業社共同委任被告丁○○處理和解事宜，勞
    方則由原告甲○○代表家屬出面洽談，雙方同意由資方賠償勞方三百萬元（含勞
    方已取得之中央及地方慰問金三十五萬元、資方給付之慰問金五萬元、喪葬補助
    費三十萬元、勞保預計請領七十四萬元），故由資方再給付原告一百五十六萬元
    ，以支票分三期清償，第一期五十六萬元應於八十九年六月十五日兌現、第二期
    五十萬元應於八十九年七月三十一日兌現、第三期五十萬元應於八十九年八月三
    十一日兌現，如勞保給付不足七十四萬元部分，由資方於八十九年八月三十一日
    補足，勞方則同意不再追究陞弘營造廠、被告陳劉玉梅即育忠企業社之責任，除
    非陞弘營造廠及被告陳劉玉梅即育忠企業社未依上述協調結果履行（上述和解內
    容詳台北縣勞工局八十九年五月二十四日之會議紀錄）。
  (三)在協調會達成前述協調結果後，資方即由在場保險人員張忠明依照前述約定日期
    簽發支票三紙以供清償，但上開支票屆期紛遭退票，經協商後，原告先獲得五十
    萬元之清償，餘款五十六萬元改簽發八十九年十月十日之支票交予原告（該支票
    嗣亦退票），另五十萬元同意以匯款方式匯至入原告帳戶，但僅匯入二十五萬元
    ，共計積欠八十一萬元。
  (四)原告三人就此未收受款項八十一萬元，於九十年十月十一日對陞弘營造廠、育忠
    企業社及張忠明三人提起民事訴訟（即本院九十年度訴字第二一六九號清償債務
    民事事件），經陞弘營造廠負責人李家興與原告三人協議分期給付八十一萬元而
    達成和解，原告三人即撤回上開民事案件。
二、本件爭點：
  (一)台北縣勞工局八十九年五月二十四日勞資協議達成之和解契約效力是否及於被告
    丁○○？
  (二)資方是否違反和解契約，故勞方得不受和解契約限制而提起本件訴訟？
三、法院判斷：
  (一)台北縣勞工局八十九年五月二十四日勞資協議達成之和解契約效力應及於被告丁○○：
    1.依本院向台北縣政府勞工局函調勞資爭議協調會紀錄全部資料所載，原告甲○○於八十九年五月十五日向台北縣政府提出申訴書，要求資方賠償共一千八百
      九十八萬元（含未來所得一千四百五十八萬元、子女教育費三百萬元、精神慰
      撫金一百萬元、喪葬費四十萬元）。八十九年五月二十四日勞資協議時，資方
      即承包商陞弘營造廠、被告陳劉玉梅即育忠企業社共同委任被告丁○○處理和
      解事宜，勞方則由原告甲○○代表洽談，雙方同意由資方賠償勞方三百萬元，
      達成和解。
    2.原告於提起本院九十年度訴字第二一六九號清償債務民事事件中，即已具狀表
      示「兩造於八十九年五月二十四日於勞工局協調時，原告甲○○係代表勞方即
      遺屬全體與對造和解」等語（見該民事卷第二三頁）。至於資方部分，雖然前
      述勞資爭議協調會會議紀錄資方部分僅列有承包商陞弘營造廠及育忠企業社二
      者，未及被告丁○○，但此職災補償事宜是由被告丁○○全權處理、實際支付
      賠償金額，並於會議記錄上簽名確認，且其當時擔任陞弘營造廠現場工地主任
      （參見本院刑事判決書），故被告丁○○抗辯其已經達成和解並已付款一節，
      並非無據。再經本院詢問結果，原告訴訟代理人也陳稱：「當初在勞工局的和
      解內容，雖然字面上沒有包括被告丁○○，但是我認為實際上應該有包括丁○○在內的意思」（本院九十二年三月十日筆錄）。因此，本件和解效力，在資
      方方面應包括陞弘營造廠、育忠企業社及被告丁○○，在勞方方面則包括原告
      三人在內。
  (二)資方並無違反和解契約，故勞方不得提起本件訴訟：
    原告雖主張資方沒有依照前述和解內容履行，所開立的三張支票沒有如期兌現，
    故勞方就可以再請求賠償云云。惟查，
    1.依照前述協調會協調結果，雙方同意由資方賠償勞方三百萬元，扣除已領取、
      可領取金額後，由資方再於八十九年六月十五日、八十九年七月三十一日、八
      十九年八月三十一日分三期給付共一百五十六萬元。針對此一職災補償爭議，
      勞方則同意不再追究資方責任，除非資方未依上述協調結果履行。
    2.資方依照和解內容，委由保險人員張忠明依照前述約定日期簽發支票三紙以供
      清償，但上開支票屆期紛遭退票，經原告甲○○與張忠明協商後，原告先獲得
      五十萬元之清償，餘款五十六萬元由張忠明改簽發八十九年十月十日之支票交
      予原告（該支票嗣亦退票），另五十萬元張忠明同意以匯款方式匯至入原告帳
      戶，但僅匯入二十五萬元，共計積欠八十一萬元。
    3.張忠明於另案（本院九十年度訴字第二一六九號）審理時即到庭陳稱：「我現
      在尚欠原告八十一萬元，育忠企業社是把八十一萬元委託我，要把它交給原告
      ，但我把它用掉了，目前我公司營業不善，所以我才會作出如此不智之舉」，
      當庭被告丁○○也同時表示確有交付八十一萬元給被告張忠明，請他轉交原告
      一語（見該民事卷第四九、五十頁）。由此可知，原告已領取七十五萬元，加
      計張忠明挪用八十一萬元，應認資方確已將應給付原告之票款一百五十六萬元
      交付張忠明，以履行和解內容。
    4.被告丁○○辯稱原告甲○○於前述三紙支票退票後，未通知資方，卻逕與張忠
      明換票，致資方無法即時處理，等到一年後才通知未領到錢一節，雖經原告於
      審理時否認，但被告丁○○就此消極不存在之事實，本無舉證之責，而原告卻
      又無法舉證有於退票後即刻通知資方處理之事實存在，故應以被告丁○○所辯
      較為可採。因此，原告於前述支票退票後未能即時通知債務人即資方處理，卻
      私自與張忠明協商換票，同意其延後清償，應認其已拋棄前述和解內容之期限
      利益。
    5.之後，原告三人就未領取之款項八十一萬元提起本院九十年度訴字第二一六九
      號清償債務民事事件，嗣先經被告丁○○與經陞弘營造廠負責人李家興於九十
      一年一月十六日達成和解，交付二十五萬元即期支票及五十六萬元分期支票共
      十九紙，再由李家興與原告三人以同一內容在九十一年一月十七日達成和解，
      原告三人即撤回上開民事案件，此經本院調閱該民事卷及台灣高等法院九十度
      上訴字第四○六一號刑事卷查核屬實；且證人李家興也於本院證稱：我和甲○○和解的金額都是由丁○○拿出來的一語（本院九十二年四月九日筆錄）。由
      此可知，資方原先交付張忠明供支付票款用之八十一萬元，雖經張忠明擅自挪
      用而未能依約付款，但之後被告丁○○仍再為給付該筆八十一萬元，並無積欠
      款項之情事。
  (三)綜上所述，原告三人於吳幸明職災事故發生後，本可依據民法侵權行為及勞動基
    準法第六十條規定請求被告丁○○等人賠償，惟經台北縣勞工局勞資爭議協調結
    果，原告三人已與被告丁○○、陞弘營造廠及育忠企業社達成和解，同意以三百
    萬元達成和解，並拋棄其餘請求。嗣後被告丁○○等人既已依約清償三百萬元，
    原告三人自不得再提起本訴。從而，原告三人所為本件請求，均無理由，應予駁
    回。
四、原告既受敗訴判決，其假執行之聲請，已無依據，應一併駁回。
五、結論：本件原告之訴為無理由，依民事訴訟法第三百八十五條第一項、第七十八
    條、第八十五條第一項，判決如主文。
中      華      民      國    九十二    年      四      月    二十三    日
                                臺灣板橋地法院民事第三庭
~B法      官  劉以全
右為正本，係照原本作成。
如對本判決上訴，須於判決送達後廿日內向本院提出上訴狀
中      華      民      國    九十二    年      四      月    二十三    日
~B法院書記官  王苑琦


司法院資訊處製作；財團法人民間司法改革基金會備份。
